臺灣桃園地方法院刑事判決　　　　　　　　　　　　　九十二年度訴字第七二三號
　　公　訴　人　臺灣桃園地方法院檢察署檢察官
　　被　　　告　丁○○　男　三.
　　選任辯護人　梁治律師
右列被告因偽造貨幣案件，經檢察官提起公訴（九十二年度偵緝字第三四八號），本
院判決如左：
    主  文
丁○○行使偽造之通用紙幣，累犯，處有期徒刑年陸月。
扣案如附表所示之偽鈔捌張均沒收。
    事  實
一、丁○○前曾違反肅清煙毒條例案件，經本院於民國八十六年四月三日以八十六年
    度訴緝字第四一號刑事判決判處應執行有期徒刑三年六月，於八十六年六月二十
    六日確定，於同年十月九日入監服刑；又因贓物案件，經台灣宜蘭地方法院於八
    十七年八月十二日以八十七年易字第四三一號刑事判決判處有期徒刑一年六月，
    於八十七年九月五日確定，接續執行，並於八十九年七月七日假釋付保護管束，
    九十一年七月二十六日假釋期滿執行完畢；又被告因過失致死案件，經本院於九
    十年十月二十七日以九十年交易字第四七三號刑事判決判處有期徒刑三月，於九
    十一年一月十三日確定，並經被告於同年三月二十九日易科罰金執行完畢（構成
    累犯）。
二、丁○○竟仍不知悔改，明知其於九十一年十月間在桃園縣中壢市○○○街三十四
    號住處內，自其兄鍾榮華處收取如附表所示之新版新臺幣（下同）一千元紙幣八
    張，均係屬偽造之通用紙幣，竟基於行使偽造通用紙幣之犯意，於同年十一月中
    下旬間某日，持編號為ＥＭ５５６９７ＥＵ之千元偽鈔一張，至丙○○所經營之
    桃園縣中壢市○○路十八號便利商店內，向不知情店員甲○○購物消費，嗣後丙○○攜該所收取之款項於同年月二十五日至新竹國際商業銀行東中壢分行存款時
    ，為該銀行行員發覺為偽鈔；又警方於九十一年十二月十二日十五時三十分許，
    持本院核發之搜索票至丁○○位於桃園縣中壢市○○○街三十四號住處內進行搜
    索，於丁○○身上查獲並扣得編號為ＦＬ１１６１９１ＹＤ之千元偽鈔五張、編
    號為ＦＬ９１６１９８ＹＤ、ＦＬ９１６１９９ＹＤ之千元偽鈔各一張。
三、案經桃園縣政府警察局報請臺灣桃園地方法院檢察署檢察官偵查起訴。
    理  由
一、訊據被告丁○○矢口否認右揭犯罪事實，辯稱伊並未持附表編號四之千元偽鈔一
    張至被害人丙○○所經營之桃園縣中壢市○○路十八號便利商店內，向店員甲○○購物消費，又伊雖持有如附表編號一至三之千元偽鈔七張，惟該七張偽鈔係伊
    兄鍾榮華於九十一年十月間所交付給伊，伊知係偽鈔，但伊並無行使之意圖故將
    偽鈔置於家中沙發旁之矮櫃內云云。經查，本件扣案如附表編號一至三之偽鈔七
    張，均係由被告身上所搜出，此經證人即執行搜索員警乙○○於本院具結證述「
    （辯謢人問：你去現場搜索的時候七張偽鈔是在哪裡發現？）那時候是我跟另外
    三個同事直接到丁○○的住處實施搜索，當時丁○○家裡沒有人在，我們等了兩
    個多小時，忘記是他姐姐還是他媽媽剛好回來，我們出示搜索票，他就開門讓我
    們進去，我跟另外兩位同事直接進到他們房子，組長在樓下待命，忽然我們聽到
    我們組長喊叫我們趕快下來，我們就看到我們組長抓住丁○○的褲頭，丁○○一
    直往樓下的沙發坐，我看到丁○○的手一直在撈褲子的口袋，我們以為他還有毒
    品，結果手一拉出來發現丁○○手上抓著一疊鈔票。」等語綦詳，且有搜索扣押
    筆錄一份附卷可稽，而前開搜索扣押筆錄上亦有被告之簽名肯認，被告事後辯稱
    係自客廳沙發旁之矮櫃所搜出云云，顯屬無據；又扣案如附表之偽鈔七張，經中
    央印製廠送鑑驗結果，認「該等偽鈔均以彩色噴墨方式仿印，無凹版印紋凸起效
    果；紙質與真鈔不同，部分以螢光筆繪製仿紙張螢光纖維絲，水印及安全線以灰
    色墨在紙張背面仿製，安全線另以黏貼箔膜（含面額數字）仿正面五段裸露部分
    ；左下角面額數字以燙印箔膜仿折光變油墨。」等語，有中央印製廠九十三年一
    月二十七日中印發字第○九三○○○○四三八號函附卷及附表編號一至三所示偽
    造紙幣共七張扣案足憑，足見扣案之七張紙鈔確實係偽造之通用紙幣無訛，被告
    明知扣案之紙幣均為偽鈔，卻仍攜帶於身上，被告辯稱並無行使之意圖，足不可
    採；再查被告至被害人即證人丙○○所經營之便利商店內行使如附表編號四之千
    元偽鈔之事實，業據證人丙○○於本院具結證稱「（辯護人問：根據甲○○警訊
    筆錄，他有說有收到一張偽鈔，妳去銀行存款的時候，發現是偽鈔而被銀行收繳
    ，銀行有出具一張收繳證明單，是不是有這件事情？）是。」、「（檢察官問：
    妳可不可說第一次發現偽鈔的情況是如何？）點錢是我先生在點，我們發現有偽
    鈔的時候，會打手機給甲○○，然後問他昨天晚上有無收到偽鈔，他回答說他不
    曉得。」、「（檢察官問：他回答不曉得，你們如何處理？）那時候我們就看錄
    影帶，發現被告有到店裡面消費。」、「（檢察官問：你們當時認為偽鈔是被告
    使用的？）當天只有被告一個人拿大鈔，應該是他。」、「（檢察官問：你如何
    從錄影帶裡面看到被告是拿大鈔？）因為我們的攝影機畫面可以照到收銀機，看
    到客人所使用的鈔票。」、「（審判長問：你第一次為銀行所發現之偽鈔，如何
    確定就是甲○○所收到的？）我先生在點錢的時候，他有跟我講說，甲○○當班
    的那一袋塑膠袋裡面有偽鈔一張，結果他把錢算好後，全部混在一起就拿去銀行
    存了，我先生自己也沒有發覺到，所以我事後打電話問甲○○。」等語，與本院
    依職權訊問證人丙○○之夫張明耀具結證述「（審判長問：九十一年十一月中旬
    ，你們所經營的超商是否發現有收到偽鈔的情形？）有，因為我們是三班制，早
    班是早上七點到下午三點，午班是下午三點到晚上十一點，晚班是十一點到凌晨
    七點，他們各班交接的時候，前一班的營業員會把他營業時間所收得的營業額放
    在塑膠袋裡面，然後在另外一張紙上記載班別、營業員的名字、金額（塑膠袋裡
    面的金額），寫好後跟錢一起放在塑膠袋裡面，塑膠袋封起來後，放在每一家店
    裡面所設置的保險庫。我會不定時去收錢，收到我家去以後，我會一袋一袋打開
    來點錢核對，因此這樣發現偽鈔。」、「（審判長問：第二次發現假鈔的情形如
    何？）也是一樣我到店裡面把營業員封存好的塑膠袋拿回來，在點鈔的時候，發
    現甲○○當班的塑膠袋又有一張偽鈔。」所述情節相符，證人丙○○、張明耀二
    人與被告宿無怨隙，自無甘冒偽造罪嫌而故為設詞陷害之理，此外復有新竹國際
    商業銀行東中壢分行所出具之截留偽造變造仿造新台幣券幣通報單一紙（參九十
    一年度警聲搜字第八三六號第十頁）附卷可稽。綜上，被告意圖供行使之用而自
    其兄鍾榮華處收集如附表偽造之通用紙幣，並進而於九十一年十一月中下旬間某
    日至證人丙○○所經營之便利商店內行使附表編號四之千元偽鈔之犯行，罪證明
    確，其犯行堪以認定。
二、按臺灣銀行發行之新臺幣係屬國幣，中央銀行法第十四條及中央銀行發行新臺幣
    辦法第二條分別定有明文。核被告丁○○所為，係犯刑法第一百九十六條第一項
    之行使偽造通用紙幣罪。被告意圖行使而收集偽鈔後，復以行使之意思而交付於
    人，其收集行為，為交付行為所吸收，應論以意圖供行使之用而交付偽造通用紙
    幣罪（最高法院二十四年上字第一二八一號判例可資參照）。又行使偽造通用紙
    幣，係捏稱為真，本即含有詐欺之性質，無再成立詐欺罪之餘地（最高法院四十
    二年臺上字第四一○號判例參照）。又公訴人雖起訴意圖供行使之用而收集罪，
    惟與本院所認定之行使偽造通用紙幣罪，有裁判上一罪之關係，為起訴效力所及
    ，本院自得併予審理。被告有如前開事實欄第一項所載之犯罪前科，為累犯，應
    依刑法第四十七條之規定，加重其刑。爰審酌被告素行不佳，有卷附台灣高等法
    院被告全國前案紀錄表可按，猶不知惕勵，仍蔽於私利而行使偽鈔，破壞金融交
    易秩序，犯罪所生之損害非輕，及其品行、智識程度、犯罪動機、目的、手段、
    犯行次數、行使偽鈔之數額、犯罪後態度等一切情狀，量處如主文所示之刑。至
    扣案之如附表編號一至三所示偽鈔七張，均應依刑法第二百條之規定，不問屬於
    犯人與否，均予沒收。又附表編號四之偽鈔一張，雖未經扣案，惟無積極之證據
    證明業已滅失，仍應依刑法第二百條之規定，予以宣告沒收。
三、至證人丙○○所稱被告另一次之行使偽造通用紙幣犯行，因無證據證明，且亦未
    據公訴人起訴，本院自無從審理，併此敘明。
四、據上論斷，應依刑事訴訟法第二百九十九條第一項前段，刑法第第一百九十六條
    第一項前段、第四十七條、第二百條，罰金罰鍰提高標
    準條第一條前段，判決如主文。
本案經檢察官張啟聰到庭執行職務。
中　　　華　　　民　　　國　　九十三　　年　　 十一 　　月　　 三十 　　日
                                 臺灣桃園地方法院刑事第五庭
                                     審判長法  官  潘政宏
                                           法  官  邱滋杉
                                           法  官  周炳全
右正本證明與原本無異。
如不服本判決，得於判決書送達之翌日起十日內，以書狀敘述理由，向本院提出上訴
。
                                           書記官  陳夏施
中　　　華　　　民　　　國　　九十三　　年　　 十二 　　月　　　六　　　日
附表：
 ┌───┬──────────┬───┬────┬───┬───────┐
 │編  號│  偽   鈔   號   碼 │數  量│ 面  額 │持有人│有無扣案      │
 ├───┼──────────┼───┼────┼───┼───────┤
 │  一  │ＦＬ１１６１９１ＹＤ│  五  │ 一千元 │丁○○│  有          │
 ├───┼──────────┼───┼────┼───┼───────┤
 │  二  │ＦＬ９１６１９８ＹＤ│  一  │ 同右   │同右  │  有          │
 ├───┼──────────┼───┼────┼───┼───────┤
 │  三  │ＦＬ９１６１９９ＹＤ│  一　│ 同右   │同右  │  有          │
 ├───┼──────────┼───┼────┼───┼───────┤
 │  四  │ＥＭ５５６９７ＥＵ  │  一  │ 同右   │同右  │  否          │
 └───┴──────────┴───┴────┴───┴───────┘
附錄論罪科刑依據之法條：
刑法第一百九十六條第一項
行使偽造、變造之通用貨幣、紙幣、銀行券，或意圖供行使之用而收集或交付於人者
，處三年以上十年以下有期徒刑，得併科五千元以下罰金。
